【裁判字號】    92,重上更(三),17
【裁判日期】    920919
【裁判案由】    貪污治罪條例等
【裁判全文】
臺灣高等法院高雄分院刑事判決                九十二年度重上更(三)字第一七號
    上  訴  人  台灣高雄地方法院檢察署檢察官
    上  訴  人
    即  被  告  甲○○
    選任辯護人  吳建勛律師
                游雪莉律師
                張清雄律師
    上  訴  人
    即  被  告  丁○○
    選任辯護人  周中臣律師
                黃錫耀律師
    上  訴  人
    即  被  告  戊  ○
    選任辯護人  林敏澤律師
                鄭瑞崙律師
                李亭萱律師
    上  訴  人
    即  被  告  丙○○
                乙○○
    右二人共同  薛西全律師
    選任辯護人  鄭銘仁律師
右上訴人等因被告等違反貪污治罪條例等案件，不服臺灣高雄地方法院八十五年度訴
字第二○四七號中華民國八十六年五月十二日第一審判決（起訴案號：臺灣高雄地方
法院檢察署八十四年度偵字第八五四六號、第一六一六二號、第二○六○三號，同署
八十五年度偵字第一三九四五號），提起上訴，判決後經最高法院第三次發回更審，
本院判決如左：
    主  文
原判決關於戊○除被訴對於職務上之行為收受賄賂部分外，以及甲○○、丁○○、丙○○、乙○○部分均撤銷。
丙○○共同連續依據法令從事公務之人員，侵占公有財物，處有期徒刑伍年肆月，褫
奪公權年。其與乙○○共同侵占所得財物新台幣柒拾貳萬柒仟肆佰肆拾元（詳如附
表Ａ、Ｂ所示）應予連帶追繳，並發還被害人高雄市立民生醫院，如全部或一部無法
追繳時，應以其與乙○○之財產抵償之。
乙○○共同連續依據法令從事公務之人員，侵占公有財物，處有期徒刑伍年貳月，褫
奪公權年。其與丙○○共同侵占所得財物新台幣柒拾貳萬柒仟肆佰肆拾元（詳如附
表Ａ、Ｂ所示）應予連帶追繳，並發還被害人高雄市立民生醫院，如全部或一部無法
追繳時，應以其與丙○○之財產抵償之。
甲○○、丁○○及戊○被訴對於監督事務直接圖利與被訴登載正三企業股份有限公司
引進外籍勞工之體檢表內容不實部分均無罪。
    事  實
一、丙○○、乙○○為高雄市立民生醫院（下稱民生醫院）總務室工友，負責經辦外
    籍勞工體檢掛號收費等業務，並負責保管外籍勞工體檢日期戳章，均係依據法令
    從事公務之人員。彼等二人明知公務員服務法規定公務員不得假借權力，以圖本
    身或他人之利益，竟共同基於侵占公有財物之概括犯意聯絡，先後於附表Ａ、Ｂ
    所示之時間，在其二人所經辦之外籍勞工體檢收費三聯單，或由其填載體檢收費
    收據第一聯（報核聯）、第二聯（收據聯，由外勞仲介公司持向委託之僱主報銷
    ）、第三聯（存根聯），而短開第一、三聯之金額，再以第一、三聯與第二聯應
    收金額之差額共同侵占入己（詳如附表Ａ編號一至十四號、十六至二五號、二七
    號），或由其等二人短開第一、三聯金額，再與應收金額（此部分第二聯有浮開
    金額情形，係由丙○○、乙○○浮開或交由仲介公司人員浮開該第二聯金額）之
    差額共同侵占入己（詳如附表Ｂ編號一至九號、十一號、十三至二五號）。復明
    知不得違背上開法令，共同基於圖利他人之概括犯意聯絡，或由其二人浮開第二
    聯金額（如附表Ａ編號十三），或短開一、二聯金額（如附表Ａ編號十五、二三
    、二六）、或短收應收之金額（如附表Ａ編號二十二），圖利信宏企業管理顧問
    公司（下稱信宏公司）、祥鶴人力資源顧問公司（下稱祥鶴公司）、汎亞人力資
    源管理公司（下稱汎亞公司）等外籍勞工仲介公司；又因巨盟人力資源管理顧問
    股份有限公司（下稱巨盟公司）平日所引進外籍勞工至民生醫院體檢之人數最多
    ，遂另由丙○○、乙○○共同謀議，承繼上開圖利之概括犯意聯絡，自八十三年
    元月間起，與巨盟公司負責人郭翌廷（未據檢察官提起公訴）、業務員陳木池（
    任職期間八十二年九月起至八十三年底）、廖忠化（任職期間八十三年九月十二
    日起至八十四年二月底止）、黃文財（任職期間八十三年九月一日起迄今）、藍
    之雄（任職期間八十一年底起至八十三年五、六月間），或由丙○○、乙○○明
    知不實之事項，基於共同偽造文書之概括犯意聯絡，連續就其職務上掌管之民生
    醫院所開立體檢收費收據第二聯之公文書，以每紙收據浮開數百元不等之金額，
    交由渠等持向所任職之巨盟公司或委託之雇主收款，或交由該公司業務員陳木池
    、黃文財、廖忠化、藍之雄（四人業經原審判決確定）將空白已蓋收款章之第二
    聯收據，連續由渠等自行各在該收據聯上，不分男女，一律填載每名外籍勞工體
    檢費用一千八百元，超出每名外籍勞工實際繳納二百元至四百元不等之不實金額
    後，再由其等憑收據聯向其所任職之巨盟公司收款，而據以行使或交由巨盟公司
    轉交付予委託之雇主據以行使。丙○○、乙○○上述浮開、短開體檢收費三聯足
    以生損害於民生醫院對體檢費用之正確性。丙○○、乙○○共同以上揭方式共侵
    占新台幣（下同）七十二萬七千四百四十四元（即附表Ａ部分五十五萬一千七百
    三十二元，附表Ｂ部分十七萬五千七百十二元），圖利金額為八萬七千九百元（
    即附表Ａ部分五萬零六百元，附表Ｂ部分三萬七千三百元）。丙○○、乙○○於
    高雄市調查處及偵查中自白犯罪。
二、吳景陽係正三企業股份有限公司（下稱正三公司）皮革廠經理，明知其於八十四
    年三月二十九日委託汎亞公司職員蔡榮俊所引進之二十五名泰籍勞工已於同年三
    月三十日經由高雄市左營區海軍總醫院對其中四名外籍勞工體檢不合格，本應於
    七日內將該體檢不合格之四名外籍勞工遣返，然為考量外籍勞工均係耗費大筆資
    金甚或舉債來台工作，一旦遣返，將對該名勞工造成莫大損失，乃由吳景陽透過
    不知情之民生醫院義工洪金香與丙○○聯繫，嗣與蔡榮俊、丙○○基於共同偽造
    文書之犯意聯絡，推由蔡榮俊於八十四年四月十一日將前開二十五名外籍勞工，
    依丙○○指示全數帶至民生醫院再次體檢，體檢完成後，丙○○復囑不知上述情
    形之莊靚華將上開二十五名外籍勞工體檢表第二聯上之受檢日期欄空下，由蔡榮
    俊收取，再由丙○○先於其職務上所掌管之上開二十五份體檢表第二聯之其中一
    份體檢表上，以鉛筆將受檢日期更改為八十四年三月三十日，完檢日期填載為八
    十四年四月一日，再由丙○○在該批二十五名外籍勞工之體檢表上受檢日期欄上
    蓋上日期更正章等不實事項，囑蔡榮俊自行購置黑色筆及日期戳章，將上開二十
    五份體檢表上之受檢日期均改為八十四年三月三十日，完檢日期均填載八十四年
    四月一日，足生損害民生醫院對體檢表日期管理之正確性。其後吳景陽並將上開
    二十五份體檢表由蔡榮俊送至屏東縣衛生局備查據以行使，足以生損害屏東縣衛
    生局對外籍勞工體檢管理之正確性，嗣因屏東縣衛生局發覺上開體檢表之日期遭
    更改而未准予備查。
三、張淑玲為高昇國際人才仲介有限公司（下稱高昇公司）職員，因於滿益長十一號
    漁船上工作之菲律賓籍勞工 Danilo-L-Dres在台工作期限將屆，欲辦理展期，而
    依規定又須於展期屆至前二個月內即八十四年四月底以後辦理體檢，但因作業需
    要，該名外籍勞工又須於同年四月初即隨船出港捕漁，張淑玲遂提前於八十四年
    四月六日，帶該名外籍勞工至民生醫院作體檢，並於同年月八日取得完檢之體檢
    表第二聯。詎其嗣後發覺體檢日期不符規定，即與丙○○以電話聯絡，希能更改
    日期，經丙○○同意後，二人明知不實之事項，基於共同偽造文書之犯意聯絡，
    由張淑玲先於上開體檢表第二聯上將受檢日期改為八十四年四月二十一日，完檢
    日期改為八十四年四月二十三日，再於同年月九、十日間，攜帶該份體檢表至民
    生醫院由丙○○於受檢日期欄及完檢日期欄更改處蓋上日期更正章，就其職務上
    掌管之體檢表日期欄處為虛偽不實之登載，且為求留存於民生醫院之體檢表第一
    聯（存根聯）上之日期相符，遂由丙○○以電話先與戊○聯絡更改體檢表日期一
    事，再由張淑玲持上述已更改過之體檢表至莊靚華處，請其更改留存於民生醫院
    上開體檢表第一聯，適戊○亦在場，經莊靚華徵詢其意見後，戊○、莊靚華復與
    丙○○、張淑玲基於共同犯意，由莊靚華將上開不實之事項於職務上所掌管之留
    存於民生醫院之體檢表第一聯之受檢日期及完檢日期為相同之更改，足生損害於
    民生醫院對體檢表日期管理之正確性。嗣張淑玲將上開更改過之體檢表寄送高雄
    市政府衛生局核備據以行使，足以生損害於高雄市政府衛生局對外籍勞工體檢表
    管理之正確性。
四、案經法務部調查局高雄市調查處移送台灣高雄地方法院檢察署檢察官偵查及檢察
    官自動檢舉偵查起訴。
    理  由
壹、有罪部分（即被告丙○○、楊雅惠部分）：
一、訊據上訴人即被告丙○○、楊雅惠均矢口否認右揭犯行，被告丙○○辯稱：「我
    們是依甲○○、丁○○、戊○等三位主管之指示辦理退佣，以車馬補助之優惠方
    式，實收實繳，收據第二聯之記載及交付，乃應仲介公司人員要求，在不知情之
    情況下才給仲介方便，醫療單位商業行為下的優惠卻讓我們判刑；至於正三公司
    部分，對蔡榮俊更改上開日期一事，完全不知情；又高昇公司部分，當初要更改
    係經戊○同意，更正章是張淑玲自己蓋的，因體檢單位係開放空間，且經莊靚華
    蓋完合格章的」云云；被告乙○○辯稱：「確是依甲○○、丁○○、戊○等三位
    主管之指示辦理退佣，再來就有補助車資，就是一個人退佣二百元，四十個人再
    計算車資補助，才會造成第二聯不符，如果沒有補助車資，前面第一次退佣還不
    會不符，收據第二聯之記載及交付，乃應仲介公司人員要求給予方便，且當時工
    作很忙」云云。
（一）被告丙○○、乙○○雖否認有侵占公有財物或圖利信宏等仲介公司之犯行，但
      查：
    (一)被告丙○○於高雄市調查處訊問時已供承「這才使我們聯想到可以在一、三聯
      短報金額」等語（見八十四年八月十一日調查筆錄）；被告乙○○於高雄市調
      查處訊問時亦供稱「我與丙○○．．．便開始在體檢收費收據聯第一聯（報核
      聯）、第二聯（收據聯）、第三聯（存查聯）上登載不符」等語（見八十四年
      八月十一日調查筆錄），上開情節復經被告丙○○、乙○○於檢察官偵查及原
      審審理時供述明確，互核大致相符，並有民生醫院體檢收費收據第一聯、第二
      聯影本扣案足資佐證。雖被告丙○○、乙○○辯稱係依被告甲○○、丁○○、
      戊○之指示辦理退佣云云，惟此項辯解不可採，詳如後述被告甲○○等三人無
      罪部分。
    (二)附表Ａ除編號十三、十五、二三、二六號外，第二聯金額與應收金額相符，而
      第一聯金額則有短報情形，短報金額亦與被告丙○○、乙○○所辯外勞仲介公
      司引進一名外勞辦理體檢，即退佣二百元，另累積達二十人、四十人、一百人
      者，分別補助交通費一千五百元、三千元、八千元之情形不符，且第一聯、第
      三聯與第二聯所載繳款人數亦有不同，被告丙○○、乙○○又無法提出已支出
      此等差額款項之證明，足認被告丙○○、乙○○係以短報第一、三聯金額之方
      式，侵占入己。至附表Ａ編號十三部分，第一聯、第三聯之金額則與第二聯不
      符，第一聯之金額與應收金額不符而有短報侵占差額，另一方面第二聯金額亦
      與應收金額不符，而有浮報圖利巨盟公司之情形；附表Ａ編號十五、二十六，
      第一聯、第三聯金額與第二聯金額相符，但與應收金額不符而有短報圖利仲介
      公司之情形；附表Ａ編號二二部分，第二聯金額與應收金額相符，第一聯金額
      則有短報，但被告丙○○、乙○○則有於當日向祥鶴仲介公司收取十六萬一千
      六百元後，當場將二萬六千二百元交予祥鶴公司承辦人張偉智，再由張偉智轉
      交翔鶴公司負責人林俊貴圖利祥鶴公司，此經張偉智於高雄市調查處供證在卷
      （見八十四年度偵字第八五四六號卷第二八六頁）。足見被告丙○○、乙○○
      所辯上情，並不可採。
（二）被告丙○○、乙○○於本案起訴後，雖否認有短開第一聯收據而圖利巨盟等公
      司之情事，然查：
    (一)原審同案被告藍之雄自八十三年間起，因由台南帶同外籍勞工至民生醫院辦理
      體檢，時間較急迫，影響外籍勞工用餐時間，乃接受老闆郭翌廷之指示，徵得
      被告丙○○、乙○○同意，交付空白之收據第二聯，由其自行在收據上填載一
      千八百元之金額等情，業據藍之雄於原審調查時供述明確；原審同案被告廖忠
      化亦供稱伊自民生醫院拿到空白收據時，有詢問藍之雄與黃文財等人，經其告
      知自行填載一千八百元之金額，伊再問被告丙○○、乙○○，渠等要伊自行填
      載等語屬實；原審同案被告陳木池亦供稱伊帶外籍勞工至民生醫院體檢，公司
      老闆郭翌廷及藍之雄均有交待要自行填上一千八百元之金額，因之前藍之雄與
      丙○○與乙○○均已談妥等語屬實（均見原審八十五年九月二日訊問筆錄）；
      原審同案被告黃文財於調查處訊問時亦供稱：伊帶外籍勞工至民生醫院體檢時
      ，均有按人數繳費，但丙○○、乙○○曾數次多開五百元至一千元不等之體檢
      費用收據交其收執，便利其向公司報帳等語無訛（見八十四年度偵字第八五四
      六號偵查卷宗第一二五頁），復有藍之雄浮報之收據第二聯影本，如附表Ｂ所
      示之第一聯、第二聯收據影本附卷可稽。
    (二)綜上事證，若非被告丙○○、乙○○有短開第一聯或浮開第二聯收據之情形，
      何以有如此二聯收據金額全然不同之情形發生？況且被告丙○○、乙○○於原
      審審理時亦不否認有應巨盟公司之要求，將空白之第二聯收據交由藍之雄等人
      自行填寫，而此種情形持續長達一年有餘，被告丙○○、乙○○謂渠等不知藍
      之雄等人自行填載一千八百元之金額等情，顯與常理有違。又被告丙○○、乙○○於本院前審始翻異改稱以優惠方式，實收實繳云云，非但核與前詞相歧，
      復與事實不合，尤其附表有諸多抄表等二、三十元，與實際繳收金額差距甚大
      ，顯非累計優惠一詞即可卸責，何況被告丙○○在本院調查時亦稱「當時因業
      績關係，巨盟遠從台南來，要求空白自己填，因他們要向廠商浮報以賺差價」
      等語（見本院卷(一)第一六一頁），渠等所辯實無足取。而附表Ｂ除編號十二外
      ，第二聯金額與應收金額不符，而有浮報圖利巨盟公司，另一方面第一聯金額
      與應收金額亦不符，而有短報侵占之情形；至附表Ｂ編號十二部分，第一聯金
      額與應收金額相符，而無短報侵占之情形，但第二聯金額與應收金額不符，仍
      有浮報圖利巨盟公司之情事。
    (三)至被告丙○○、乙○○曾於本院前審聲請函請高雄市立民生醫院提出張偉智八
      十二年十月退佣部分之憑證、帳目，然該院於九十年五月八日以高市民醫總字
      第二一六二號函復「本依據貴院判決所認張偉智所稱八十二年十月六日帶國登
      營造公司外勞至民生醫院體檢，計退佣二萬四千元之內容，調閱院內八十二年
      十月五至七日第一聯體檢收費收據，並無張偉智或國登營造公司前來本院體檢
      資料」等情（見本院上更(二)卷第一六一頁）。又被告丙○○、乙○○另聲請委
      任會計師鑑定查明體檢表共幾張，計應收多少費用，從外勞總人數算出共退佣
      及扣除若干車資云云。本院欲查明民生醫院八十二年及八十三年所有外勞體檢
      收費第一聯或第三聯收據過院查明，惟該院於九十二年六月二十日以高市民醫
      政字第○九二○○○三○○二號函復稱「本院七十九年度至八十七年度附屬單
      位預算會計憑證帳表等，因九十年七月十一日遭逢潭美颱風侵襲而全部泡水，
      至字跡無法辨識，紙張糜爛，經本院函報審計部同意銷毀在案」等語（見本院
      (一)卷第一七一頁），已無從再詳予比對核算。然因被告丙○○、乙○○罪證已
      經明確，且民生醫院實際上並無退佣制度（縱有退佣，亦係丙○○、乙○○私
      下所為），是此部分之罪證已堪認定。
（三）被告丙○○雖否認右揭事實二關於正三公司涉犯偽造文書部分，惟查：
    (一)原審同案被告蔡榮俊受正三公司經理吳景陽委託，於右揭時地帶領該公司委由
      汎亞公司所引進之二十五名外籍勞工至民生醫院體檢時，因體檢日期已逾行政
      院衛生署規定之期間，蔡榮俊與被告丙○○商量解決辦法，被告丙○○即以鉛
      筆於其中一份體檢表上將受檢日其期更改為八十四年三月三十日、完檢日期填
      載為八十四年四月一日，並於其上蓋上日期更正章，囑其回去買枝黑色筆及日
      期戳章，用黑色筆將原日期戳章劃掉，在上面用日期戳章打上新日期等情，業
      據蔡榮俊於原審審理時供述綦詳（見原審八十五年八月十二日訊問筆錄），核
      與莊靚華所供被告丙○○有囑其將上開二十五份體檢表第二聯上之完檢日期欄
      空白不填等語相符（見原審八十六年三月十七日訊問筆錄），復有上開更改日
      期之外籍勞工體檢表影本附卷可憑。再者，民生醫院日期更正章，確係被告丙○○所保管等情，為其所不否認，若非經其同意，蔡榮俊如何能於上開體檢表
      上，蓋上民生醫院之日期更正章？被告丙○○於調查處訊問時亦供稱：伊有向
      蔡榮俊提過，須先經衛生局同意備查，日期才能更改等語在卷（見八十四年度
      偵字第一三四頁），顯見蔡榮俊確曾就更改上開體檢表一事與被告丙○○商議
      等情無訛，且蔡榮俊與被告丙○○素無怨隙，當無就此事妄加攀誣被告丙○○
      之理。
    (二)原審同案被告吳景陽對於外籍勞工體檢不合格時，應於七日內遣返一事，曾經
      蔡榮俊告知等情，業據其於原審調查時自承明確（見原審八十五年八月十二日
      訊問筆錄），而吳景陽係因上開二十五名外籍勞工曾於八十四年三月二十九日
      帶至高雄市左營區海軍總醫院體檢，並於翌日體檢結果出來時，已知其中四名
      檢驗結果不合格，故而透過其母親之朋友即民生醫院之義工洪金香之請託，再
      委託蔡榮俊於八十四年四月十一日，帶領上開二十五名外籍勞工至民生醫院體
      檢，則其對於上述時間，委由蔡榮俊帶領外籍勞工至民生醫院體檢時，已逾行
      政院衛生署所規定之遣返時間等情，自應知之甚明。其於明知情形下，仍然透
      過關係請託，期能於民生醫院體檢時，求得合格之結果，則其對體檢表上之受
      檢及完檢日期必須偽造，方能符合規定乙情，豈能諉為不知？是其與蔡榮俊、
      被告丙○○等人就偽造體檢表日期一事，有犯意之聯絡甚明。
（四）被告丙○○亦否認右揭事實三關於高昇公司涉犯偽造文書部分，茲查：
    (一)原審同案被告張淑玲於外籍勞工體檢完成取得體檢表後，因其日期未符規定，
      遂與被告丙○○電話聯絡，經其同意後，先於高昇公司內將該體檢表之受檢日
      期及完檢日期更改過，再持至民生醫院由被告丙○○於其上蓋上日期更正章，
      並以電話與實驗診斷科人員聯絡，張淑玲再持該張已更改過日期之體檢表至實
      驗診斷科，出示給莊靚華看，適被告戊○在場，問明原因後，同意張淑玲之要
      求，並指示莊靚華於所掌管留存於民生醫院之體檢表第一聯（存根聯）為相同
      日期之更改等情，業據張淑玲於原審調查時供述甚詳（見原審八十五年八月十
      二日、九月二日訊問筆錄）。被告丙○○亦供稱：當時伊係與被告戊○聯絡，
      經其同意後，將日期更正章交予張淑玲蓋章等語不諱（見原審八十五年九月二
      日訊問筆錄）。被告丙○○前開所辯，顯難採信。
    (二)原審同案被告莊靚華明知被告張淑玲所持有之體檢表日期有更改，與事實不符
      ，仍於其所掌管留存於民生醫院體檢表第一聯（存根聯）為相同之更改，其有
      明知不實之事項登載於職務上掌管之公文書之犯意，實堪認定。雖係於被告戊○之指示下為之，然其明知為違法而為之，其情形又非不能拒絕，其行為有違
      法性，當無庸置疑，自不能因其係於主管戊○之指示下所為，即謂其行為有阻
      卻違法之事由。又張淑玲經被告丙○○之同意而更改，被告丙○○於其上蓋其
      保管之民生醫院日期更正章，被告丙○○又與被告戊○以電話聯絡過，由張淑
      玲持更改過日期之體檢表經被告戊○及張靚華過目過後，由被告戊○指示被告
      莊靚華於留存於醫院之體檢表存根聯為不實之更改，其彼此間有犯意聯絡及行
      為分擔至明。
（五）綜上所述，被告丙○○、乙○○所辯均屬卸責之詞，不足採信，其等有右揭犯
      行，均堪以認定。
二、被告丙○○、乙○○犯行適用法律方面：
（一）關於犯罪事實一之部分：
    (一)按牽連犯與連續犯競合時，為貫澈牽連犯從一重處斷暨連續犯以一罪論之立法
      意旨，宜採先連續後牽連之原則（最高法院八十五年度台上字第一七五四號判
      決參照）。次按關於牽連犯之新舊法比較，孰於行為人有利，應先就新刑法之
      目的方法各罪，定一法定刑較重之條文，再就舊刑法之目的方法各罪，定一法
      定刑較重之條文，然後再就此較重之新舊法條比較其輕重，以為適用之標準（
      最高法院八十八年度台上字第三三一九號判決參照）。
    (二)再按貪污治罪條例於被告丙○○、乙○○行為後之八十五年十月二十三日修正
      公布，其中該條例第六條再於九十年十一月七日修正公布。八十一年七月十七
      日修正公布之該條例第四條第一項第一款規定「有左列行為之一者，處無期徒
      刑或十年以上有期徒刑，得併科新台幣三百萬元以下罰金：一、竊取或侵占公
      用或公有財物者」，及同條例第六條第一項第四款規定「有左列行為之一者，
      處五年以上有期徒刑，得併科新臺幣一百萬元以下罰金：四、對於主管或監督
      之事務，直接或間接圖利者」；八十五年十月二十三日修正公布後之該條例第
      四條第一項第一款規定「有左列行為之一者，處無期徒刑或十年以上有期徒刑
      ，得併科新台幣一億元以下罰金：一、竊取或侵占公用或公有器材、財物者」
      ，同條例第六條第一項第四款規定「有左列行為之一者，處五年以上有期徒刑
      ，得併科新臺幣三千萬元以下罰金：四、對於主管或監督之事務，直接或間接
      圖利私人不法之利益者」；九十年十一月七日修正公布之該條例第六條第一項
      第四款則規定「有左列行為之一者，處五年以上有期徒刑，得併科新臺幣三千
      萬元以下罰金：四、對於主管或監督之事務，明知違背法令，直接或間接圖自
      己或其他私人之不法利益，因而獲得利益者」。
    (三)先就八十一年七月十七日修正公布之貪污治罪條例與牽連他罪定一法定刑較重
      之罪：查被告丙○○、乙○○均為高雄市立民生醫院總務室工友，負責保管外
      籍勞工體檢掛號收費等業務，並負責保管外籍勞工體檢日期戳章，自屬依據法
      令從事公務之人員。其二人侵占高雄市立民生醫院外籍勞工體檢收費款項，係
      犯行為時八十一年七月十七日修正公布貪污治罪條例第四條第一項第一款侵占
      公有財物罪；渠等對於主管之事務直接圖利，係犯同條例第六條第一項第四款
      之對於主管之事務直接圖利罪；其二人明知為不實事項，就職務上所製作體檢
      收費三聯單第一、三聯予以短報及第二聯予以浮報登載之後，再以行使之行為
      ，足以生損害於民生醫院對體檢費用之正確性，係犯刑法第二百十三條、第二
      百十六條之行使公務員登載不實罪，其登載不實之低度行為為高度之行使行為
      所吸收，不另論罪。被告二人多次侵占公有財物、對於主管事務直接圖利、及
      行使登載不實公文書之犯行，時間緊接，構成要件相同，顯係各基於概括之犯
      意為之，應各依連續犯之規定論以一罪。被告二人所犯上揭三罪間，互有方法
      、目的之牽連關係，應各從一重之侵占公有財物罪處斷。
    (四)再就八十五年十月二十三日修正公布之貪污治罪條例與牽連他罪定一法定刑較
      重之罪：被告二人所為係犯八十五年十月二十三日修正公布之貪污治罪條例第
      四條第一項第一款侵占公有財物罪；渠等對於主管之事務直接圖利，係犯同條
      例第六條第一項第四款之對於主管之事務直接圖私人不法之利益罪；其二人就
      體檢收費三聯單第一、三聯予以短報及第二聯予以浮報之後，再予行使之行為
      ，係犯刑法第二百十三條、第二百十六條之行使公務員登載不實罪；其登載不
      實之低度行為為高度之行使行為所吸收，不另論罪。被告二人多次侵占公有財
      物、對於主管事務直接圖私人不法利益、及行使登載不實公文書之犯行，時間
      緊接，構成要件相同，顯係各基於概括之犯意為之，應各依連續犯之規定論以
      一罪。被告二人所犯上揭三罪間，互有方法、目的之牽連關係，應各從一重之
      侵占公有財物罪處斷。
    (五)復就九十年十一月七日修正公布之貪污治罪條例與牽連他罪定一法定刑較重之
      罪：被告丙○○、乙○○所為係犯八十五年十月二十三日修正公布之貪污治罪
      條例第四條第一項第一款侵占公有財物罪；又公務員服務法六條已明定公務員
      不得假借權力，以圖本身或他人之利益。而被告二人從事公務多年，對於上開
      規定公務員基本權利義務之公務員服務法，自應知悉，竟利用主管職務之機會
      ，直接圖以他人不法利益，因而獲取利益，亦犯九十年十一月七日修正公布之
      同條例第六條第一項第四款之對於主管之事務，明知違背法令，直接圖其他私
      人之不法利益，因而獲得利益者罪；其二人就體檢收費三聯單第一、三聯予以
      短報及第二聯予以浮報之後，予以行使之行為，係犯刑法第二百十三條、第二
      百十六條之行使公務員登載不實罪；其登載不實之低度行為為高度之行使行為
      所吸收，不另論罪。被告二人多次侵占公有財物、對於主管事務直接圖其他私
      人不法利益因而獲得利益、及行使登載不實公文書之犯行，時間緊接，構成要
      件相同，顯係各基於概括之犯意為之，應各依連續犯之規定論以一罪。被告二
      人所犯上揭三罪間，互有方法、目的之牽連關係，應各從一重之侵占公有財物
      罪處斷。
    (六)末就上述較重之條文比較其輕重，並適用有利於被告之條文：比較右開較重之
      侵占公有財物罪八十一年七月十七日與八十五年十月二十三日修正公布之構成
      要件相同，法定刑則前者為得併科新台幣三百萬元以下罰金，後者為得併科新
      台幣一億元以下罰金，即應適用較有利於被告二人之行為時法即八十一年七月
      十七日修正公布之貪污治罪條例規定。又被告二人所犯上開侵占公有財物、對
      於主管事務直接圖利、及行使短報、浮報收費登載於職務上所掌之公文書之犯
      行，其等間有犯意之聯絡及行為之分擔，均為共同正犯。
（二）關於犯罪事實二、三部分：
    (一)被告丙○○明知而於職務上所製作正三公司二十五名外籍勞工體檢表上，更改
      受檢及完檢日期等不實事項後，交由吳景陽送交屏東縣衛生局申報之行為，足
      以生損害於民生醫院對體檢表日期管理之正確性，係犯刑法第二百十三條、第
      二百十六條之行使登載不實之公文書罪，其登載不實之低度行為，為高度之行
      使行為所吸收，不另論罪。就高昇公司外勞體檢表部分，被告丙○○與被告戊○以電話聯絡後，指示莊靚華共同於其職務上掌管留存於民生醫院體檢表第二
      聯為不實之登載後，交張淑玲持向衛生機關申報備查，亦係犯刑法第二百十六
      條、第二百十三條行使公務員登載不實公文書罪，其登載不實之低度行為，為
      高度之行使行為所吸收，不另論罪。
    (二)被告丙○○就右揭犯罪事實二部分，與吳景陽、蔡榮俊間；被告丙○○就右揭
      犯罪事實三部分，其與張淑玲、戊○、莊靚華間，互有犯意之聯絡及行為之分
      擔，雖吳景陽、蔡榮俊、張淑玲不具公務員身分，惟吳景陽、蔡榮俊二人與同
      具公務員身分之被告丙○○共同實施，張淑玲與被告丙○○、戊○及莊靚華共
      同實施，依刑法第三十一條第一項規定，亦均應論以共同正犯。
（三）綜上所論，被告二人多次侵占公有財物、對於主管事務直接圖利、及行使登載
      不實之公文書犯行，時間緊接，構成要件相同，顯係各基於概括之犯意為之，
      應各依連續犯之規定論以一罪。被告二人所犯上揭三罪間，互有方法、目的之
      牽連關係，應各從一重之八十一年七月十七日修正公布之貪污治罪條例第四條
      第一項第一款侵占公有財物罪處斷。公訴人雖未就被告二人侵占公有財物犯行
      部分起訴，但此部分與已起訴之登載不實之公文書及對於主管之事務直接圖利
      之犯行，有牽連犯之裁判上一罪關係，為起訴效力所及，本院自得一併審理。
      又被告二人所犯貪污治罪條例罪名之部分，已於調查處及檢察官偵查中自白犯
      罪，雖嗣後否認犯行，其自白仍有效力，應依八十一年七月十七日修正公布之
      上開條例第八條後段規定，減輕其刑。
三、原審以被告丙○○、乙○○二人所犯右開罪證明確，予以論罪科刑，並以不能證
    明被告有後述被訴直接圖利、行使登載不實公文書、詐欺取財之犯行，但公訴人
    認此等部分與判決有罪部分有裁判上一罪之關係，故不另為無罪諭知，固非無見
    。惟查：（一）被告二人行為後，貪污治罪條例第四條於八十五年十月二十三日
    修正公布，該條第一項第一款所定侵占公有財物罪，其法定刑修正為處無期徒刑
    或十年以上有期徒刑，得併科新台幣一億元以下罰金，較修正前之貪污治罪條例
    第四條第一項第一款規定為重。依刑法第二條第一項但書之規定，應適用有利於
    被告之修正前貪污治罪條例第四條第一項第一款之規定處斷，原審未及比較適用
    ，容有未洽。（二）原判決未認定被告二人侵占公有財物部分之犯行，且認定短
    報差額圖利之金額共計八十一萬四千三百四十四元（檢察官認係七十八萬七千三
    百五十二元），另宣告褫奪公權之條文係第十六條，原判決誤為第十七條（見更
    正裁定），均有所疏誤；（三）原判決認定正三公司部分，被告丙○○與莊靚華
    有明知為不實事項登載於職務上文書罪之犯意聯絡，然尚無積極事證足資證明莊
    靚華與被告丙○○共謀圖利，原審遽認其有共犯關係，亦有未當。（四）又犯貪
    污治罪條例第四條至第六條之罪者，其所得財物應予追繳，並依其情節分別沒收
    或發還被害人。前項財物之全部或一部無法追繳時，應追徵其價額或以其財產抵
    償之。修正前貪污治罪條例第九條定有明文。故凡屬犯上列之罪所得之財物，皆
    有其適用。原判決雖未認定被告二人侵占公有財物之犯行，惟事實既被告二人有
    直接圖利自己之犯行，就其所得財物未諭知發還被害人，或以其財產抵償之，顯
    有違誤。檢察官上訴指摘原判決不當雖無理由，被告二人上訴意旨，仍執前詞否
    認犯罪，指摘原判決不當，固亦不足取，但原判決既有上開可議之處，仍無可維
    持，自應由本院將原判決關於被告丙○○、乙○○部分撤銷改判。
四、按國家法治之建立，首須樹立紀綱，紀綱既立，然後可望政事修明，法治基礎臻
    於鞏固。是以國家對於從事公務之人員，自必要求其敦品勵行、廉介自持，庶可
    取信於民，樹立良好風範；自必要求其恪守法度、處事公平，庶可宏揚法治，確
    保人民權益。然審酌被告丙○○、乙○○二人身為從事公務之人員，執行職務本
    應潔身自愛，不屈於權勢，不眩於利慾，以盡忠職守，卻竟利用其負責體檢核章
    收費業務之職權，明知不實事項，在職務上所掌範圍填載不實或偽造體檢表日期
    ，一則循情枉法，有忝厥職，據以圖利他人並有礙公益，二則更罔法循私，侵占
    公有財物以中飽私襄，共同侵占、圖利之金額分別計為七十二萬七千四百四十四
    元及八萬七千九百元，間接影響我國衛生機關對外勞體檢方面之管理問題，時間
    長達一年多，惡性及所生之損害非輕，姑念被告二人素行尚佳，犯罪後於之態度
    等一切情狀，各量處如主文第二項、第三項所示之刑；其等所犯貪污治罪條例犯
    行，並各依八十一年七月十七日修正公布之貪污治罪條例第十六條規定宣告褫奪
    公權三年。被告二人所侵占之財產如附表Ａ、Ｂ侵占之金額，應予連帶追繳，發
    還被害人高雄市之民生醫院，如全部或一部無法追繳時，應以渠等財產抵償之。
    至於被告二人圖利巨盟公司等部分，固讓巨盟等公司獲取私人不法利益，惟所謂
    「所得財物」係指被告已有所得為限，苟其無所得或已發還者，即無從再為追繳
    而分別為沒收或發還之諭知。本件被告二人圖利私人部分並非歸被告二人所得，
    且被告二人與巨盟等公司負責人、業務員就圖利犯行，亦經認定非屬共犯，既非
    被告二人圖利所得，附表Ａ、Ｂ所載圖利金額即不另為沒收或發還之諭知，併此
    說明。
五、至公訴意旨另略以：(一)被告甲○○、丁○○、戊○共同授意被告丙○○、乙○○
    二人，在其所經辦之外籍勞工體檢收費上，與信宏、祥鶴、汎亞等仲介公司達成
    協議，於上開公司所引進之外籍勞工累計達二十人、四十人、一百人者，再由民
    生醫院分別補助交通費用一千五百元、三千元及八千元，而財源則由被告丙○○
    、乙○○以短開收據第一聯、第三聯，累積與第二聯之差額支應，因認被告丙○○、乙○○此部分涉有修正前貪污治罪條例第六條第一項第四款直接圖利罪嫌及
    刑法第二百十六條、第二百十三條之行使登載不實公文書罪嫌云云。(二)被告丙○○、乙○○與藍之雄、陳木池、廖忠化、黃文財基於共同之犯意，由被告丙○○
    、乙○○將其掌管之民生醫院體檢費用空白收據第二聯交由藍之雄、陳木池、廖
    忠化、黃文財等人自行填載每名外籍勞工體檢費用一千八百元，據以向巨盟公司
    或雇主收取費用，另涉有刑法第三百三十九條第一項之詐欺取財罪嫌云云。(三)被
    告丙○○與戊○、莊靚華、吳景陽、蔡榮俊基於共同之犯意，明知正三公司引進
    之二十五名外籍勞工於高雄市左營區海軍總醫院體檢結果，有四名不及格，吳景
    陽仍事先與被告丙○○聯繫，並委託蔡榮俊帶至民生醫院重新體檢，並於體檢結
    果出來前，由戊○指示莊靚華先於體檢表先登載全數合格之不實事項並蓋上合格
    章後，交由蔡榮俊轉交吳景陽向屏東縣衛生局備查，丙○○此部分另涉有刑法第
    二百十六條、第二百十三條之行使登載不實公文書罪嫌云云。
六、訊據被告丙○○、乙○○均否認右開犯行，俱辯稱：補助仲介公司交通費用係醫
    院院務會議通過，由會計室以經費支出，不知藍之雄等人於空白收據聯上填寫每
    名外籍勞工體檢費用一千八百元，並無共謀向仲介公司雇主詐欺之情事，且上開
    二十五份體檢表並無填載不實內容等語。經查：
  (一)民生醫院自八十三年七月間，即經該院院長同意，與交通公司合作，派車至機場
    接送外籍勞工至民生醫院體檢，此項費用由民生醫院之社區服務經費中支出等情
    ，業據證人即自七十九年八月十日起至八十五年九月二十日於民生醫院擔任會計
    室主任之劉淑慧於本院前審調查時證述明確，其復證稱此項費用由總務室承辦人
    員填寫請購單，附上收據向其申請，呈報院長同意後支出，請購單上僅註明為中
    型車或小型車，小型車一千五百元，中型車三千元，經院長批准後再附發票，如
    金額在四千元以下，則由總務室直接以零用金支付等情（見原審八十五年十一月
    十一日訊問筆錄）。而總務室填寫請購單所附之收據，均係仲介公司向民生醫院
    申請交通補助費所附之單據等情，亦據被告丙○○、乙○○供述屬實（見原審法
    院八十五年十一月十一日訊問筆錄），並有該批請購單扣案可資佐證。足徵用以
    補助上開仲介公司之交通補助費來源為民生醫院之社區服務經費，且此筆款項係
    經該院院長同意支應。則被告丙○○、乙○○於偵查時所稱「交通補助費之財源
    則由我們丙○○、乙○○以短開收據第一聯、第三聯，累積與第二聯之差額支應
    」云云，顯屬無據。準此，此部分即難認渠等有以不法方式圖利外籍勞工仲介公
    司之行為可言。
  (二)又證人即齊毅公司總經理湯金城於原審調查時證稱：伊公司於八十二年間曾委託
    巨盟公司引進五名女性外籍勞工，並於八十三年間帶至民生醫院體檢，體檢前巨
    盟公司人員有向其說明每名外籍勞工收費一千八百元，包括體檢費、午餐費及公
    司人員之服務費等語在卷（見原審八十六年二月三日訊問筆錄），復有其提出之
    收據第二聯一紙附卷可憑。且上開一千八百元之費用亦係巨盟公司之負責人郭翌
    廷與證人湯金城商議而定等情，亦據證人湯金城於原審結證屬實，足證每名外籍
    勞工向雇主收取一千八百元之費用係由郭翌廷與雇主商定後，再由藍之雄等人帶
    領外籍勞工體檢完後向雇主收取，郭翌廷或雇主對其收取一千八百元之費用，除
    體檢費外，尚包括餐費及服務費等其他費用等情，應知之甚明。甚且藍之雄等人
    若向雇主佯稱其體檢費用即係一千八百元，豈非表示其收費較其他仲介公司為高
    ，則於競爭激烈情形下，反陷自己於不利之競爭地位，即與常情有違。何況本件
    並無任何雇主陳稱藍之雄、陳木池、廖忠化、黃文財向其訛詐體檢費用為一千八
    百元，或致其陷於錯誤之供述，或其他任何證據足以證明藍之雄等人有詐取財物
    之情事，自不能單憑渠等有偽造民生醫院收據第二聯之行為，遽推斷被告二人與
    渠等有詐欺取財之犯行。
  (三)再原審同案被告蔡榮俊所帶往民生醫院體檢之二十五名外籍勞工，雖其中四名即
    Bunthom Thaseedam、Sunan Bunsom、Lamyai Kinjan、Ketttisak Jomkaew 外籍
    勞工先前於高雄市左營區海軍總醫院體檢時，前者妊娠檢查，後三者腸內寄生蟲
    糞便檢查均為陽性而不合格。然其帶至民生醫院體檢時，此四名外籍勞工上開單
    項檢查結果均呈陰性，業據原審向民生醫院查詢屬實，有該院八十六年二月二十
    日八六高市民醫秘字第○六九二號函及所附檢查結果（外籍勞工檢驗登記簿）影
    本附卷足憑。而先前雖曾檢驗不合格，然若經複驗，亦有可能呈現不同之結果等
    情，亦據證人即民生醫院醫事檢驗師施淑珍於原審調查時證述無訛（見原審八十
    六年二月三日筆錄）。從而莊靚華於上開外籍勞工於民生醫院體檢表上，在體檢
    報告尚未出來前，雖即於被告戊○之指示下，將各項檢驗結果均填載陰性，並蓋
    上合格章，其內容尚無不實之處，此部分亦無確切事證足認被告丙○○有何共同
    行使登載不實公文書之犯行。
  (四)至證人張偉智於偵查中曾供稱其於八十九年八、九月間，因任職之信宏公司要引
    進一百二十名外籍勞工，乃前往民生醫院找被告丙○○、乙○○二人，渠等又找
    來被告丁○○，丁○○當場拒絕並稱無退佣之可能，之後乃私下請被告二人吃飯
    ，彼等當場表示有辦法退佣，但僅此一次，之後該批外勞於八十二年十月六日引
    進體檢，即於同日取得被告二人所交二萬四千元退佣，嗣於八十三年七月一日轉
    至祥鶴公司上班，仍援上例，向被告二人要求退佣，彼等亦當即應允等情，則被
    告丙○○、乙○○所為退佣似自八十二年十月間即開始私自為之。然上情非但查
    無該段時間之收據聯以資佐證，且經本院前審函請民生醫院提供八十二年底就張
    偉智部分退佣之憑證或帳目過院，然該院於九十年五月八日以高市民醫總字第二
    一六二號函復「本依據貴院判決所認張偉智所稱八十二年十月六日帶國登營造公
    司外勞至民生醫院體檢，計退佣二萬四千元之內容，調閱院內八十二年十月五至
    七日第一聯體檢收費收據，並無張偉智或國登營造公司前來本院體檢資料」等情
    （見本院上更(二)卷第一六一頁），是證人張偉智上開所述已非無疑，此部分事證
    尚無法證明，附此敘明。綜上所述，被告丙○○、乙○○此部分被訴犯罪，均屬
    不能證明，因公訴人認被告丙○○、乙○○此部分與前開起訴論罪科刑部分，有
    方法、目的之牽連犯或連續犯之裁判上一罪關係，此部分不另為無罪之諭知，併
    予敘明。
貳、無罪部分（即被告甲○○、丁○○及戊○被訴對監督事務直接圖利部分）：
一、公訴意旨以：被告甲○○曾為高雄市民生醫院保健科主任（已於八十四年七月一
    日離職），被告丁○○為民生醫院總務室主任，被告戊○則為民生醫院實驗診斷
    科主任，三人分別擔任綜理民生醫院外勞體檢業務、體檢收費及辦理體檢外勞是
    否合格之工作，均係依據法令從事公務之人員。甲○○、丁○○、戊○等為提昇
    民生醫院外勞體檢業務績效，以利與行政院衛生署所核定其他外勞體檢醫院競爭
    ，乃基於共同圖利之概括犯意聯絡，竟連續自八十二年十月間起，由甲○○、丁○○、戊○共同授意丙○○、乙○○二人，在其所經辦之外勞體檢收費上，與信
    宏、祥鶴、汎亞等外勞仲介公司達成協議，以退佣方式，即外勞仲介公司每引進
    一名外勞至民生醫院體檢，則由民生醫院承辦人丙○○、乙○○退佣二百元予外
    勞仲介公司人員，且外勞仲介公司所引進外勞體檢人數累計達二十人、四十人、
    一百人者，則再由民生醫院分別補助交通費一千五百元、三千元、八千元。而民
    生醫院所退佣及補助交通費之財源則由丙○○、乙○○以短開第一聯（報核聯）
    第三聯（存根聯），累積其等第二聯收據聯（本聯由外勞仲介公司向其所委託之
    僱主報銷）間之差額支應，直至八十四年二月十六日止，丙○○、乙○○所累積
    此部分金額如附表Ａ所載之五十七萬九千九百三十二元。其間又因巨盟公司所引
    進外勞至民生醫院體檢之人數眾多，遂另由丙○○、乙○○於八十三年元月間與
    巨盟公司業務員陳木池、廖忠化、黃文財、藍文雄達成協議，或由丙○○、乙○○對民生醫院所開立第二聯收據，以每紙收據浮開數百元不等之金額，交其等持
    向所任職之巨盟公司或委託之雇主收款，或由該公司業務員陳木池、黃文財、廖
    忠化、藍之雄等每次取回民生醫院空白已蓋收款章之第二聯收據，自行擅在該聯
    收據上，填載每名外勞體檢超額費用二百至四百元不等之不實金額（即每名外勞
    均自行填上一千八百元）後，再由其等憑聯向其所任職之巨盟公司或委託之雇主                                                  
    收款，致影響民生醫院所開立收據聯之正確性。丙○○、乙○○復以同上方式短
    報第一聯及第二聯收據差額，計累積如附表Ｂ所示之金額達二十萬零七千四百二
    十二元，總計以此短報之差額共計圖得七十八萬七千三百五十二元之不法利益。
    因認被告甲○○、丁○○、戊○均係犯修正前貪污治罪條例第六條第一項第四款
    ，刑法第二百十三條公務員登載不實罪嫌及同法第二百十六條行使公務員登載不
    實文書罪嫌云云。
二、公訴人認被告甲○○、丁○○、戊○涉有右揭罪嫌，無非係以(一)共同被告丙○○
    、乙○○之供述，及民生醫院收據第一及第二聯影本佐證。而證人張偉智亦證稱
    ：伊帶國登營造公司外勞至民生醫院體檢，曾向丙○○、乙○○表示可否每名外
    勞可退佣二百元，當時丙○○、乙○○二人表示無法作主須請示丁○○，嗣雖經
    丁○○表示當時不可，惟嗣後丙○○、乙○○仍予每名外勞退佣二百元，合計退
    佣二萬四千元，且外勞人數累計達一定數額者，另有交通補助費等語，核與證人
    林俊貴供證情節相符。另祥鶴公司為國登營造公司引進外勞至民生醫院體檢時，
    其中六十名外勞每名亦由民生醫院退佣二百元之事實，復有國登營造公司報銷單
    扣案可參，而被告丁○○平素對丙○○、乙○○每日經辦之外勞體檢人數若干已
    甚為關心之事實，此觀之外勞仲介公司人員徐克讓供述甚明。顯見被告丙○○、
    乙○○二人上開所稱，是其主管丁○○授意以退佣方式，提高外勞體檢業績等語
    ，應屬可信。否則，以被告丙○○、乙○○連續長達一年以上浮開收據，而被告
    丁○○為被告丙○○、乙○○二人主管，豈有未能及時發現之理？(二)再查民生醫
    院八十四年一月二十七日院務會議中被告甲○○曾表示為提昇外勞業務及民生醫
    院同仁間表示體檢外勞很辛苦，故擬提撥每名外勞體檢二百元作民生醫院同仁加
    班費及外勞仲介公司補助專車接送外勞費用之事實，業據被告甲○○供承在卷，
    並有該會議記錄在卷可按，而該院所提供二百元之加班費是由丙○○、乙○○及
    外勞體檢之相關同仁所提出之事實，亦據被告戊○供明，顯見被告甲○○等三人
    事先確曾經授意以短開收據方式為累計其間之差額，以支應外勞仲介公司所要求
    之退佣金及交通補助費。否則，被告丙○○、乙○○二人何須再建議民生醫院提
    撥每名外勞二百元作為民生醫院人員加班費及交通補助費？(三)復參諸由被告丙○○、乙○○經發覺以短開收據而累積差額後，被告甲○○、戊○與丙○○、乙○○對話中對丙○○、乙○○均多所同情，且其中被告戊○亦坦承體檢收入亦給外
    勞仲介公司拿走等語，此有錄音帶及譯本可參。倘被告甲○○、戊○未曾授意丙○○、乙○○以上開方式累計差額以對外勞仲介公司退佣及補助交通費，衡諸常
    情，若非主動對丙○○、乙○○追究責任，至少亦必加以責難，豈有事後反而語
    多安慰之理？況被告丁○○復供稱：丙○○、乙○○二人近三年考績均優，且與
    之均無仇隙等語。是被告丙○○、乙○○，應無藉端誣陷之必要，並有被告甲○○、丁○○、戊○與被告丙○○、乙○○對話錄音帶可稽。故共同被告丙○○、
    乙○○之供述應屬可信為論據。
三、按犯罪事實應依證據認定之，無證據不得推定其犯罪事實，刑事訴訟法第一百五
    十四條第二項定有明文。又認定不利於被告之事實，須依積極證據，苟積極證據
    不足為不利於被告事實之認定時，即應為有利於被告之認定，更不必有何有利之
    證據；又認定犯罪事實所憑之證據，雖不以直接證據為限，間接證據亦包括在內
    ，然而無論直接或間接證據，其為訴訟上之證明，須於通常一般之人均不致有所
    懷疑，而得確信其為真實之程度者，始得據為有罪之認定（最高法院七十六台上
    字第四九八六號判例參照）。又共同被告所為不利於其他被告之陳述，固得採為
    其他被告犯罪之證據，惟此項不利之供述，須無瑕疵可指，而就其他方面調查，
    又與事實相符者，始得採為其他被告犯罪事實之認定。尤其若共同被告與其他被
    告處於利害關係相反之立場，則其所為有利於己，而不利於其他被告之陳述，不
    免有推諉卸責於其他被告之可能，其憑信性顯屬薄弱，自須經嚴格之調查，以查
    明是否確與事實相符，始得採為其他被告犯罪之證據（最高法院九十二年度台上
    字第一三六九號判決參照）。
四、訊據上訴人即被告甲○○、丁○○、戊○均矢口否認右揭犯行，被告甲○○辯稱
    ：「我絕未授意任何人做退佣及優惠之事，丙○○、乙○○係獨立做業，他們與
    仲介間之作業均獨立，其他主管無從知悉，且其收費係向會計室、報表係向總務
    室個別呈報，體檢人數之報表在檢驗室，無人核對是否相符，我手上無任何資料
    ，實無從知悉，而總務及會計只看到第一、三聯，第二聯由仲介拿走，也無從核
    對，即使有叫他們給予優惠也不會叫他們另外撕下來寫，也不至於連公司抬頭也
    不一致，三聯單內之一、二聯抬頭金額均不相同，唯一解釋就是第二聯是撕下來
    寫的。院務會議建議假日健檢，必須給工作人員加班費，由收支內提撥每名二百
    元給工作人員，並不是要少收二百元給外勞仲介優惠。如上級有授意優惠是可以
    如此，八十四年我離職後就有人提出這樣的優惠並經通過，如果合法程序可以達
    到效果，為何不依合法途徑」云云；被告丁○○辯稱：「丙○○、乙○○二人平
    日都是獨立作業，一人收錢，一人賣表，我並未干涉，而本件是我追查收入問題
    才發現的，我只管收費部分，體檢部分根本不管，八十四年會議紀錄部分並未記
    載退佣事，絕未授意其等退佣及優惠之事，二女就是利用第二聯不同，醫院看不
    出來」云云；被告戊○則辯稱：「我是負責實驗診斷科工作，並不負責外籍勞工
    體檢收費，我是到調查局才知道有退佣、交通補助等情事，完全沒有授意，並不
    經手收據聯單，無法比對一二聯而一望可知，至於一二聯不符對丙○○、乙○○
    有何好處是不知道，但對醫院來說就是虧錢」云云。
五、本院經查：
（一）關於共同被告丙○○、乙○○之供述：
    (一)八十四年七月五日在高雄市調查處，被告丙○○供稱「我承認本身與代理外勞
      體檢之仲介公司人員，因業務接觸久了，自然會應他們要求，在處理申辦體檢
      案件上，配合他們的時間，也難免在作業上無意中漏掉少許應收費，往往在清
      點人數上會發生疏漏，或依仲介公司人員所述之檢查額開立收據，而未逐一清
      點人數，造成少收費多體檢之狀況」等語；八月十一日在高雄市調查處，又供
      稱「我與乙○○係於八十二年十二月中旬，向我主管即總務主任丁○○反應表
      示，外勞仲介公司信實、祥鶴兩家公司曾要求我們退佣之意，剛開始趙主任即
      表示由另一位相關之主任即保健科主任甲○○，檢驗科主任戊○不同意，但後
      來他們三人協調好了以後，由甲○○先告訴我說可試試看，同一時間又有巨盟
      公司業務員藍之雄要求我們將第二聯不用填寫任何字眼」「這才使我們聯想到
      可以在一、三聯短填金額」「在往後的一年多時間內陸續以此種實收短報方式
      ，抑留至少百萬元以上款項」「抑留之款項，有一部份已退佣外勞仲介公司，
      其餘抑留款項均在每個月底，於總務主任室或檢驗主任室交給丁○○、甲○○
      或戊○」「每來本院中辦一名外勞體檢即退佣二百元，又於每月底累計該等仲
      介公司申辦外勞體檢人數一百人以上者退佣八千元；四十人以上者退佣三千元
      ；二十以上者退佣一千五百元」云云；被告乙○○供稱「大約在八十二年底，
      本院總務室主任丁○○、保健科主任甲○○、體檢科主任戊○，先後前來掛號
      體檢部分，向我丙○○表示，有關外勞體檢收費收據之記帳，可以有所出入，
      並可酌量給予外勞仲介公司收費上的方便或退佣。我與丙○○在丁○○、甲○○、戊○三人的授意之後，便開始在體檢收據第一聯、第二聯、第三聯上登載
      不符，嗣大約在八十二年底」「藍之雄向我及丙○○表示，他從台南遠途帶外
      勞前來民生醫院申辦體檢，是否可以給予補助，我及丙○○因先前有經丁○○
      、甲○○、戊○三位主任的授意，故允諾藍之雄之請求」「第一聯、第三聯我
      或丙○○隨興填寫」云云。
    (二)八十四年八月二十二日在高雄市調查處，丙○○供稱「於八十二年底我與乙○○即先向總務主任丁○○報告，經趙主任、甲○○、戊○合議後，指示我與乙○○可以退佣方式給予優惠補助外勞仲介分司，自八十四年二、三月起，我與
      乙○○每月完成體檢收費作業後，我倆會將應報繳給本院出納正常收入及前述
      截留體檢費分開，但同時積存於出納保險櫃內，俟該截留之體檢費累積至一定
      金額後或於每月底再趁機交給丁○○、甲○○、戊○處理，丁○○、戊○幾乎
      每次都在場收受，而甲○○約在場一、二次」云云；乙○○供稱「丙○○多會
      邀同我一同轉交親手將截留款累積約十萬元（係以乙個月為期）轉交給丁○○
      等三人，而丁○○等人因曾先後或授意或明示要我與丙○○給外勞仲介業者一
      點優惠，且設法扣留部分外勞體檢費供甲○○、丁○○、戊○三人分配處理」
      云云。
    (三)於八十四年九月二十五日檢察官訊問時，丙○○供稱「當時藍之雄提出這個要
      求，我有請示過丁○○是否可以如此，經他表示可以後，我才以此種方式，將
      第二聯拿回他們填寫」等語；於八十五年八月十二日在原審法官訊問時，丙○○供稱「（問：退佣及補助的經費如何來？）有時是總務室支援，有時是我們
      收費時直接抵扣，是由外勞人數總計，直接每名二百元，扣除差額收費」「丁○○、甲○○、戊○，是他們三人在私下口頭要我這樣做，不在同一時間口頭
      指示」「是仲介提出，我要他們直接去向主管反應，後來三位主管向我表示原
      則上同意可以這樣做」云云，原審八十五年九月二日，丙○○供稱「（問：為
      何給巨盟仲介收據是空白的？）是藍文雄說他們公司趕時間，我們業務也很忙
      ，藍之雄就要我們拿空白的給他自己填，我們沒同意他填一千八百元」「我們
      還交待藍之雄等仲介人員要確實填寫」等語；八十五年九月二日乙○○於原審
      供稱「是仲介公司人員要求的，我不知他們用意如何」等語，於八十五年九月
      三十日則供稱：「戊○有時會到櫃檯來說，為了提高外勞體檢之業績，在費用
      上可有伸縮性」云云；八十五年九月三十日丙○○於原審供稱「戊○說主管會
      報有提議，但未決議（通過），有同意給外勞仲介公司一些優惠，至於如何優
      惠方式，戊○並未說過」云云；八十五年十月二十一日經原審隔離訊問，丙○○供稱「我記得他們三人均有說過會議有決議可以這麼做」「交通補助費是丁○○說的，另外二人沒提過」、乙○○則供稱「他們三人都有做過這樣指示，
      包括交通補助費及退佣方式」云云。其後於八十六年二月二十四日，丙○○、
      乙○○均供稱「（問：金額不符之情形，將差額侵占入己？）沒有，是為了給
      仲介公司方便，實收及繳庫的錢均相符」云云。嗣於原審八十六年三月十七日
      ，丙○○供稱「（問：外勞體檢優惠一事？）是由外勞仲介公司自己去找總務
      室的」云云；乙○○於八十六年四月十四日供稱「這些費用我們都實報實銷」
      云云。
    (四)於八十六年八月十八日，丙○○及乙○○在本院上訴前審均供稱衹是遵照丁○○的指示辦理云云，八十六年九月八日丙○○先供稱「（問：錢如何處理？）
      用累計之方式，因一個一個收太麻煩，就三、四十人收一次，假如三十人就六
      千元，繳費時我們開二千元，實收一萬四千元，不是收現金」「（問：何以在
      調查處、檢察署說有收現金交主管？）我沒有那麼說，是把實收的金額帳目給
      主管看，金額交給出納，帳目給會計」，嗣又改稱「不一定每次都累計人數，
      有繳過第一聯零頭的扣掉，所以二百無法整除」，同日乙○○供稱「（問：如
      何作業？）實收實繳，現繳出納，報表繳會計」「（問：以前在調查站說現金
      繳趙金明、甲○○？）太久了，不記得講這樣」「（為何無法二百整除？）優
  惠、累計方式，也有開錯的時候，再補下的」云云。於八十七年七月二十三日
      丙○○供稱「為了配合仲介公司，一、三聯繳會計室，第二聯給仲介公司拿去
      報廠商，仲介說不能以優惠後的數據給廠商看，我們是第一、三聯是每收到的
      實報實繳」「我只是說錢有拿給丁○○、戊○、甲○○看，出納有無繳國庫，
      不在我的範圍」，乙○○則供稱「主管二次都是口頭說女生體檢二千元降至一
      千六百元，男生體檢一千七百元降至一千四百元」云云。於八十七年十一月五
      日丙○○、乙○○均稱「（問：是優惠或退佣？）是優惠」「外勞業務龐大，
      人數很多，曾有仲介要求我們給他們方便，第二聯交給公司的部分照原先的金
      額開立收據，因我們只是工友資格，不懂法律，沒有犯意情形下，也是給他們
      方便，而造成今日的錯誤」「優惠是院方同意，收據開成三聯不合是仲介要求
      的」「女性優惠前是收一千六百元，男的收一千四百元，優惠後帶一個外勞來
      二百元，男的優惠後為一千二百元」云云。
    (五)於本院更一審時經隔離訊問，乙○○供稱「（問：誰授意你們？）丁○○告訴
      我們的，告訴我們一次，在櫃台說的，當時丙○○應該在場」「（問：拿第二
      聯給仲介公司？）是的，我們都是拿空白的二聯單給他們填，收據給他們核帳
      報帳用」「（問：丁○○告訴你一次，內容如何？）告訴我們從現在起有優惠
      條件，說一個人優惠二百元，有優惠及累計條件」「（問：丁○○有說用第一
      、二聯不同金額方式累計起來？）不記得，這是仲介要求的，我們認為第二聯
      是交仲介應沒有關係，只要錢實繳就好，丁○○沒有說如此明白，我認為他這
      麼說就是允許這麼做」「（問：丁○○有無要求你們自己寫第二聯用不同金額
      ？）有的，因我們用累計辦法，才會造成一、二聯收據金額不符」「（問：為
      何第二聯沒記載給廠商的金額？）我們有用本子累計，上面有填載廠商及仲介
      公司名字及體檢人數，但本子不見」「（問：為何判決編號一衹收三十五元？
      ）三十五元是抄表費用，第二聯是我們交給他們亂填」等語；丙○○供稱「（
      問：誰授意你？）趙主任及陳主任指示外勞優惠，講幾次不太記得，在我們櫃
      台。我們拿空白單只有台南那一家，其他都是應仲介公司要求記載，他是用累
      計方式，因有時候沒帶人來，而要求人數開總數，金額很多才用抄表式，第二
      聯用累計式，我們如此做有請示主任，以前沒給收據，錢就累計下來，配合仲
      介才開收據給他們，抄表式實際上沒抄表」等語。
    (六)綜合丙○○、乙○○右開供述分析：(1)先則供稱被告丁○○、甲○○、戊○三
      人（下稱被告三人）協調後授意退佣，繼而是院務會議決議未通過，但被告三
      人表示已同意退佣，再而是被告三人說已經院務會議決議，才口頭授意退佣，
      供述互有出入；(2)於調查處始稱伊二人向被告丁○○反應，經三位主管協調，
      於原審又稱仲介公司直接向主管反應，乙○○更稱係被告三人授意後，藍之雄
      始提議給予補助，對於是仲介公司先提議，或被告三人共同授意？仲介公司向
      主管反應或陳、楊二女反應，前後供述不一；(3)在調查處先稱係授意以退佣方
      式優惠補助，繼又稱退佣外，尚有交通補助費，在本院前審則否認退佣，堅稱
      係優惠，亦有歧異；(4)在調查處及檢察官偵查中稱以實收短報方式抑留體檢收
      入公款方式，部分用來退佣，餘均交給被告三人，原審及於本院前審則稱實收
      實報實繳，未曾抑留給被告三人，調查處時則稱為統計抑留款數額，設有一帳
      冊已遺失，在本院前審則稱除日報表外，別無帳冊，或累計優惠有一薄冊，但
      已遺失，均不一致；(5)在調查處丙○○稱被告甲○○、丁○○二人指示退佣，
      係仲介公司要求收據第二聯空白給予自行填寫，才以此方式退佣，並經被告三
      人同意後行之，乙○○則稱係被告三人授意後，便開始在收據一、二聯不實登
      載，而有一、二聯不符等語，在原審改稱要求仲介公司業務員要據實填報，於
      本院前審又改稱係應仲介公司之要求，而給予方便云云，也有矛盾；(6)於本次
      更一審乙○○稱附表Ａ編號一所載第一聯金額三十五元係抄表之金額，第二聯
      係交給仲介公司亂寫的，丙○○則稱實際上沒抄表，第二聯係累積仲介公司應
      繳金額之款項云云。非但被告丙○○、乙○○就指證係出於被告甲○○、丁○○、戊○等授意之重要情節，本身前述供述不一，即彼等間供述亦有相歧互異
      ，而有重大瑕疵。
    (七)按利用共同被告之共犯自白或其他不利於己之陳述，為認定被告犯罪之證據，
      不特與利用被告自己之自白作為其犯罪之證明同有自白虛偽性之危險，亦不免
      有嫁禍於被告而為虛偽供述之危險（最高法院九十一年度台上字第三三六六號
      判決參照）。依據共同被告丙○○、乙○○在調查局及偵查中之供述，已有右
      揭所列之重大瑕疵，而所供渠等所為是否基於被告甲○○等三人授意，藉此邀
      求寬典，與判斷刑責量刑攸關，且此一供述始終為被告甲○○等三人堅決否認
      其事，則渠等在本案之利害關係即有互相對立之情形，是以丙○○、乙○○在
      偵查中所為有利於己，而不利於被告甲○○等三人之陳述，依右揭說明自須無
      瑕疵可指，且就其他方面調查確與事實相符者，始足採為被告甲○○等三人犯
      罪之證據。準此，被告丙○○等二人與被告甲○○等三人處於利害關係相反之
      立場，其不利於被告甲○○等三人供述之目的除為圖獲減輕刑度外，不無為撇
      清其犯行，主張係配合上級即被告甲○○、戊○、丁○○等人之指示，且將收
      據及報核聯之差額金額，全數交予被告丁○○等人。此等有利於己，而不利於
      被告甲○○等三人之陳述，不免有推諉卸責於其他被告之可能，其憑信性自較
      薄弱，應經嚴格之調查，以查明是否確與事實相符，始得採為其他被告犯罪之
      證據。
（二）關於民生醫院之會議情形：
    (一)民生醫院八十四年一月十日、十七日及同年四月二十八日會議紀錄中，被告甲○○固基於業務而提議「以專車接送欲受體檢之外勞」「以基金方式補貼二百
      元作為因外勞業務加班及專車接送之費用」等語，此有各該次會議紀錄影本在
      卷可稽，復經證人即民生醫院院長呂伯欣、會計主任劉淑慧於原審調查時結證
      屬實（見原審(一)卷第三一六頁、第三一八頁），均係以正當合法途徑提出建言
      ，並無所謂不法可言。又被告丁○○僅於一月十日開會時因被告甲○○發言，
      為增加醫院營收，建議稱：據悉外籍勞工每半年須接受複檢，若本院開放星期
      日檢查，將便利受檢者等語而已（見原審卷八十五年十一月十一日筆錄）。此
      項建議事項，乃單純基於公務之發言。何況，被告甲○○、丁○○、戊○私下
      與楊、陳二人間私下苟有何不法勾結或授意，隱飾猶恐不及，豈有自提建言，
      自暴其私之理？已有可疑。
    (二)又有關外勞體檢之優惠、補助既可循正途建言，而合法施行，民生醫院又係高
      雄市立醫院，被告甲○○、丁○○、戊○何須授意以不法之手段爭取業績？又
      被告甲○○係提議提撥二百元，供醫院假日加班體檢之加班費及交通補助費，
      與退佣或與仲介公司之優惠截然不同，亦非短收二百元等情，已經證人劉淑惠
      ，呂伯欣（時任院長）於本院前審證實在卷，是亦不能以上開開會時之提議，
      推論被告甲○○、丁○○、戊○等三人有授意丙○○、乙○○二人為不法退佣
      或優惠。
（三）關於外勞體檢作業流程而言：
    (一)民生醫院體檢作業流程，乃於仲介公司或雇主陪同外勞前來民生醫院，由職司
      辦理體檢掛號之被告丙○○、乙○○辦理掛號，並繳交體檢費用，楊、陳二人
      即發給「外籍勞工體檢檢查表」一式二份，供受體檢外勞填寫基本資料，同時
      楊、陳二人在前述體格檢查表上右上角「檢查日期」欄蓋日期章及體檢收費戳
      章，之後依據繳費金額，由楊、陳二人製作體檢收據一式三聯複寫，蓋體檢收
      費戳章後，當場將第二聯發交給體檢人員或代繳費者收執（該第二聯係收據聯
      ，並未一併呈給醫院，民生醫院相關主管根本無從看到），受體檢人由楊、陳
      二人查驗護照，驗明正身後，即逕向各有關部門接受體檢，俟完成體檢後，其
      中一份體檢表由該院檢驗科存檔，楊、陳二人彙整每天體檢款項收費及第一聯
      （報核聯）第三聯（存根聯），統計並製作「體檢掛號現金收入日報表」後，
      將第一、三聯收費聯單裝訂成冊與體檢掛號現金收入日報表呈會計部，繳出納
      部分簽收入庫等情，已據被告丙○○、乙○○於調查處八十四年七月五日訊問
時供述明確。
    (二)證人即民生醫院出納陳月嬌於原審亦證稱：伊擔任民生醫院出納工作，並寫存
      款單交與會計室，會計室審核後，作傳票給伊，作為依據，伊不用向趙主任報
      告收費多少情形，丙○○、乙○○所作的體檢掛號現金收入日報表是交給會計
      室等情（見原審八十五年十月二十一日筆錄）；證人劉淑惠亦供證「醫院門診
      所收現金繳出納，收據送到會計室，會計審核收據及日報表，還有出納金額是
      否相符，若相符就作傳票、收據（即第一聯、第三聯）、日報表都是總務科送
      給我們的，存根聯留在總務室」等語（見原審八十五年十一月十一日筆錄）。
      被告丙○○、乙○○二人亦坦稱被告丁○○所看到的只是日報表及聯單第一聯
      ，被告甲○○及戊○則未曾看過任何報表及收據聯明確。因此，依上開作業流
      程，被告丁○○充其量僅係每天書面審核上開日報表與聯單第一聯而已，根本
      無從知悉丙○○、乙○○二人有製作不實之聯單，被告甲○○、戊○更未曾過
      目任何報表或收據。
（四）其他相關事證：
    (一)民生醫院自八十三年七月間起，即經公文正式請准，合法實施外勞仲介公司之
      交通補助費，只要檢附收據即可請領交通補助等情，已經證人劉淑慧於原審證
      述如前；證人張偉智及林俊貴在原審亦證實係累計達二十人、四十人時，得檢
      據向民生醫院領取交通補助費一千五百元或三千元等情，則交通補助費既經合
      法請准通過，且已正式實施，被告甲○○、丁○○、戊○又何須授意丙○○、
      乙○○二人為不法優惠或退佣？
    (二)本案爆發之前，當時院長呂伯欣指示政風室及被告丁○○調查，但因被告丁○○未看過第二聯，以為係體檢使用之藥物（即醫院通稱之試藥）使用浮濫而未
      查出；且當時丁○○確已指派沈永昌進行查帳，而引起被告丙○○、乙○○不
      悅，已經證人沈永昌於原審證述明確，其復供稱「是在八十四年元月份主管會
      報時，院長有提到這件事，趙主任就指示去了解試藥倉庫情形，而院長指示試
      藥之管理交由總務室負責，同年二月時，趙主任指示我去查會計室留存之存根
      聯，才發現外勞體檢費用有問題」等語（見原審(一)卷第二五二頁、第三一二頁
      以下）。又於本院更一審時稱「院長提到這件事，是指目前醫院做的檢驗方面
      有虧損，總務科丁○○交代我在二月間要去查，我就從收據上查，就由會計處
      先查，發現外勞體檢費用有問題」等語（見本院上更一(一)卷第一四四頁）。證
      人謝仁樹亦證稱「這件事發生時，總務室在查，丙○○及乙○○到總務室找我
      ，要我和他們一起去與總務主任說，體檢費用少些，能讓他們補一下」等語（
      見原審(一)卷第二五○頁），自難以當時未及時查出，而推測被告丁○○係確有
      授意楊、陳二女而故意隱瞞不法。
    (三)被告戊○於八十四年十月四日之自白書即稱「發現楊陳二女在八十三年十一月
      至八十四年一月等三個月之收入人數，與實驗診斷科實際檢查人數差距在五百
      人左右，本人將此情形報告院長」等語，核與證人呂伯欣所證述「八十四年二
      月間戊○有調查八十三年、八十四年外勞體檢人數表向我報告，說體檢有不符
      之問題，提及外勞統計人數與楊、陳二女所統計人數不同。會計主任劉淑惠給
      我資料說有問題，戊○也有主動提供資料」等語相符（見同上卷第一四三頁至
      第一四五頁）。則被告戊○所辯曾將問題所在報告民生醫院院長並主動提供資
      料等情，堪以採信。
    (四)被告丙○○、乙○○於接受調查局偵訊後，在被告甲○○等三人無防備之下，
      將渠等各別對話內容錄音，僅擇要摘錄其中錄音內容譯文供參（詳見證據資料
      卷第五七頁至第八十頁）。
      (1)其中戊○與乙○○部分為：
       （蔡）我是聽說你們收據有不符合的地方，有沒有這回事？
       （惠）沒有啊。
       （蔡）就是說妳的收據分二種？妳講的是打折扣？這有誰敢？
       （惠）難說喔，我們藥品、儀器不是都這樣嗎？
      (2)其中甲○○與乙○○部分為：
       （明）現在問題是，到底問題出在什麼地方，我還是不曉得呵，反正現在問
             題是數目不合，仲介應該曉得。
       （惠）看有沒有可能是仲介跟我們裡面主管怎麼樣子？
       （明）機會不是很大，因為他跟主管有什麼的話，事實上也沒有用啊。怎麼
             會這兩個數字不合，我想仲介他自己一定了解的。
      (3)其中丁○○與丙○○、乙○○部分為：
       （趙）你們的業務收錢出納仲介業務，有讓我知道半項嗎？業務上都沒有讓
             我知道。是怎麼統計的，這些差額是怎麼來的？
       （惠）他們不跟我們說啦。
       （趙）最重要是為什麼有這些差距，你們要思考一下。
       （楊）時間已經過那麼久了，精神都快崩潰了。
       （趙）你還是要想出原因呀，看有什麼原因可以˙˙˙你們作業上最清楚，
             有什麼可能性呢？你蓋會蓋過頭嗎？
       （惠）但是所差距之金額那麼多，我們也不知道那些錢流到那裡去，這也是
             我們所懷疑的。
      細繹卷內全部譯文內容，被告丙○○、乙○○並未質問三位主任所得財物情形
      或共謀圖利之後果如何解決，被告甲○○等人並無片語隻字提及任何退佣、優
      惠等語，甚至對案情如何發生，都一再表示不知情，且多次懷疑仲介或質問其
      作業程序。至於其間不免語多安慰，同情之言，基於長官對部屬的關心，並不
      違常情，更無法據此推認授意被告丙○○、乙○○為不法情事。至扣案之三聯
      單，乃乙○○、丙○○二人所為，與被告甲○○、丁○○、戊○無涉，亦難執
      為被告甲○○等三人不利之證據。
（五）綜上所述，被告乙○○、丙○○供述其等所為上開不法犯行，係經被告甲○○
      、丁○○及戊○之授意，此項指證既有嚴重之瑕疵，且尚難遽認係被告丙○○
      、乙○○二人不利於己之供述，已如前述。被告丙○○、乙○○所稱有簿冊或
      曾送給主管簽名云云，為被告丁○○等三人所堅稱「沒有她們所謂的薄冊或簽
      名，更不可能有什麼抽屜被撬開的事情」等語，被告丙○○等二人亦均無法提
      出以資證明，空言而論，並不足採。此外又查無其他積極證據足以證明被告三
      人有此部分之犯行，自難遽謂被告甲○○、丁○○、戊○等有公訴人所指此部
      分犯行。
六、原審就此等部分未詳為推求，遽認被告甲○○、丁○○、戊○等三人此部分犯罪
    ，自有未合，檢察官上訴指摘被告部分無罪為無理由，被告甲○○、丁○○、戊○三人上訴意旨，執此指摘原判決不當則有理由。自應將原判決此部分撤銷改判
    ，另諭知戊○被訴對監督事務直接圖利部分及被告甲○○、丁○○部分，均無罪
    之判決。
參、無罪部分關於被告戊○被訴登載正三企業股份有限公司引進外籍勞工之體檢表內
    容不實部分：
一、公訴意旨另略以：被告戊○與丙○○、莊靚華、吳景陽、蔡榮俊基於共同之犯意
    ，明知正三公司引進之二十五名外籍勞工於高雄市左營區海軍總醫院體檢結果，
    有四名不合格，被告吳景陽仍事先與被告丙○○聯繫，並委託被告蔡榮俊帶至民
    生醫院重新體檢，並於體檢結果出來前，由被告戊○指示被告莊靚華先於體檢表
    先登載全數合格之不實事項，並蓋上合格章後，交被告蔡榮俊轉交被告吳景陽向
    屏東縣衛生局備查，共同涉犯刑法第二百十六條、第二百十三條之行使登載不實
    公文書罪嫌云云。
二、訊據被告戊○否認上開犯行，並辯稱：對上開二十五份體檢表，無填載不實內容
    之行為等語。經查：原審同案被告蔡榮俊帶至民生醫院體檢二十五名外籍勞工，
    雖其中四名即Bunthom Thase edam、Sunan Bunsom、Lamyai Kinjan、Ketttisak
    Jomkaew 外籍勞工先前於高雄市左營區海軍總醫院體檢時，前者妊娠檢查，後三
    者腸內寄生蟲糞便檢查均為陽性而不合格，然其帶至民生醫院體檢時，此四名外
    籍勞工上開單項檢查結果均呈陰性，業據原審向民生醫院查詢屬實，有該醫院八
    十六年二月二十日八六高市民醫秘字第○六九二號函及所附檢查結果（外籍勞工
    檢驗登記簿）影本附卷足憑，而先前雖曾檢驗不合格，然若經複驗，亦有可能呈
    現不同之結果等情，亦據證人即民生醫院醫事檢驗師施淑珍於原審調查時證稱屬
    實（見原審八十六年二月三日），檢查結果既均呈陰性合格，被告莊靚華於上開
    外籍勞工於民生醫院體檢表上，於體檢報告尚未出來前，雖即於被告戊○之指示
    下，將各項檢驗結果均填載陰性，並蓋上合格章，其內容即無不實之處。而刑法
    上偽造文書，除形式上須不實外，尚須文書之內容與事實不符，被告莊靚華上開
    於體檢表上填載合格章之行為其填載之內容既與事實並無不符之處，即與刑法偽
    造文書之構成要件不符。從而被告戊○此部分行為即無構成刑法第二百十三條、
    第二百十六條之登載不實公文書罪及行使不實公文書罪之犯行可言。綜上所述，
    被告戊○此部分被訴犯罪，尚屬不能證明。
三、原審就此部分認被告戊○犯罪不能證明，惟因與認定其有罪部分有裁判上一罪關
    係，此部分不另為無罪之諭知，固非無見，惟因前開被告戊○被訴有罪部分，已
    經本院認不構成犯罪予以撤銷改判，另諭知戊○該部分無罪之判決，詳如前述，
    檢察官上訴就此部分仍執前詞，指摘原判決不當，雖無理由，但原判決既已撤銷
    改判，此部分仍應併予撤銷改判，另諭知被告戊○此部分無罪之判決。
肆、被告戊○就右揭事實三部分，不無涉及行使公務登載不實罪嫌，惟此部分未據公
    訴人起訴，本院無從審理。另被告戊○於八十二年六、七月間因協助菲力企業顧
    問有限公司人員更改二名外勞體格檢驗報告，將已歸檔已非屬其職務上所製作之
    原檢驗不及格報告更改為檢驗及格，涉犯行使偽造公文書罪部分（見本案調查局
    卷第十六頁、第十七頁及八十四年度偵字第八五四六號卷第二八八頁、第二八九
    頁），未據檢察官起訴，併予敘明。又同案被告莊靚華、吳景陽、蔡榮俊及被告
    戊○被訴收受賄賂部分，業經本院前審各判決有期一年二月，緩刑三年；一年六
    月，緩刑三年；一年四月，緩刑二年及無罪確定；其他被告張淑玲、藍之雄、陳
    木池、黃文財、廖忠化部分，亦經原審各判決有期徒刑一年，緩刑二年；一年八
    月，緩刑三年，一年十月，緩刑四年確定，均一併說明。
據上論斷，應依刑事訴訟法第三百六十九條第一項前段、第三百六十四條、第二百九
十九條第一項前段、第三百零一條第一項，八十一年七月十七日修正公布貪污治罪條
例第二條、第四條第一項第一款、第六條第一項第四款、第八條後段、第九條、第十
六條，刑法第二條第一項但書、第十一條、第二十八條、第五十六條、第二百十六條
、第二百十三條、第五十五條、第三十七條第二項，判決如主文。
本案經檢察官張金塗到庭執行職務。
中    華    民    國        九十二      年      九      月     十九     日
                              臺灣高等法院高雄分院刑事第三庭
                                  審判長法官  周賢銳
                                        法官  謝宏宗
                                        法官  黃建榮
右正本證明與原本無異。
檢察官、丙○○、乙○○如不服本判決應於收受本判決後十日內向本院提出上訴書狀
，其未述上訴理由者，並得於提起上訴後十日內向本院補提理由書狀（均須按他造
當事人之人數附繕本)「切勿逕送上級法院」。
甲○○、丁○○、戊○不得上訴。
                                      書記官  鄭翠芬
中    華    民    國        九十二      年      九      月    二十四    日
附錄本判決論罪科刑法條：
八十一年七月十七日修正公布貪污治罪條例第四條第一項第一款：
有左列行為之一者，處無期徒刑或十年以上有期徒刑，得併科新臺幣三百萬元以下罰
金：
一、竊取或侵占公用或公有器材、財物者。
八十一年七月十七日修正公布貪污治罪條例第六條第一項第四款：
有左列行為之一者，處五年以上有期徒刑，得併科新臺幣一百萬元以下罰金：
四、對於主管或監督之事務，直接或間接圖利者。
刑法第二百十六條：
行使第二百十條至第二百十五條之文書者，依偽造、變造文書或登載不實事項或使登
載不實事項之規定處斷。
刑法第二百十三條：
公務員明知為不實之事項，而登載於職務上所掌之公文書，足以損害於公眾或他人者
，處一年以上七年以下有期徒刑。
附表Ａ：
┌──┬────────┬────┬───┬────┬─────┬───┬────┐
│編號│繳款人（第一聯）│體檢日期│體檢人│應收金額│第一聯金額│侵占金│圖利金額│
│    ├────────┤        │數    │        ├─────┤額（新│單位：元│
│    │繳款人（第二聯）│        │      │        │第二聯金額│台幣）│        │
├──┼────────┼────┼───┼────┼─────┼───┼────┤
│一  │廖俊一          │83.1.29 │十二名│一萬六千│三十五元  │一萬六│        │
│    ├────────┤        │      │八百元  ├─────┤千七百│        │
│    │同喬實業公司    │        │      │（實繳）│一萬六千八│六十五│        │
│    │                │        │      │        │百元      │元    │        │
├──┼────────┼────┼───┼────┼─────┼───┼────┤
│二  │華泰電子公司    │83.2.4  │十三名│二萬零八│二十八元  │二萬零│        │
│    ├────────┤        │      │百元    ├─────┤七百七│        │
│    │同右            │        │      │（實繳）│二萬零八百│十二元│        │
│    │                │        │      │        │元        │      │        │
├──┼────────┼────┼───┼────┼─────┼───┼────┤
│三  │凱勝人力公司    │83.2.22 │十九名│二萬六千│一萬四千元│一萬二│        │
│    ├────────┤        │      │六百元  ├─────┤千六百│        │
│    │東鴻營造公司    │        │      │（實繳）│二萬六千六│元    │        │
│    │                │        │      │        │百元      │      │        │
├──┼────────┼────┼───┼────┼─────┼───┼────┤
│四  │高大工業公司    │83.2.26 │十一名│一萬五千│七千元    │八千四│        │
│    ├────────┤        │      │四百元  ├─────┤百元  │        │
│    │大宇精密鑄造公司│        │      │（實繳）│一萬五千四│      │        │
│    │                │        │      │        │百元      │      │       │
├──┼────────┼────┼───┼────┼─────┼───┼────┤
│五  │洪任成          │83.3.7  │十五名│二萬一千│四千二百元│一萬六│        │
│    ├────────┤        │      │元      ├─────┤千八百│        │
│    │安鋒鋼鐵公司    │        │      │（實繳）│二萬一千元│元    │        │
├──┼────────┼────┼───┼────┼─────┼───┼────┤
│六  │                │83.3.7  │十六名│二萬二千│漏開      │二萬二│        │
│    ├────────┤        │      │四百元  ├─────┤千四百│        │
│    │  盛營造公司    │        │      │（實繳）│二萬二千四│元    │        │
│    │                │        │      │        │百元      │      │        │
├──┼────────┼────┼───┼────┼─────┼───┼────┤
│七  │陳再興          │83.3.17 │十五名│二萬二千│三千二百元│一萬九│        │
│    ├────────┤        │      │四百元  ├─────┤千二百│        │
│    │楠梓電子公司    │        │      │        │二萬二千四│元    │        │
│    │                │        │      │        │百元      │      │        │
├──┼────────┼────┼───┼────┼─────┼───┼────┤
│八  │誠毅公司        │83.4.8  │八名  │一萬一千│五千六百元│五千六│        │
│    ├────────┤        │      │二百元  ├─────┤百元  │        │
│    │瑞勝公司        │        │      │（實繳）│一萬一千二│      │        │
│    │                │        │      │        │百元      │      │        │
├──┼────────┼────┼───┼────┼─────┼───┼────┤
│九  │黃秋郎          │83.5.10 │二十名│四萬八千│三萬二千元│一萬六│        │
│    ├────────┤        │      │元      ├─────┤千元  │        │
│    │華容公司        │        │      │（實繳）│四萬八千元│      │        │
├──┼────────┼────┼───┼────┼─────┼───┼────┤
│十  │合釋意          │83.5.21 │十三名│一萬八千│九千八百元│八千四│        │
│    ├────────┤        │      │二百元  ├─────┤百元  │        │
│    │三樺田精密電路公│        │      │（實繳）│一萬八千二│      │        │
│    │司              │        │      │        │百元      │      │        │
├──┼────────┼────┼───┼────┼─────┼───┼────┤
│十一│菲力公司        │83.6.2  │十五名│二萬一千│七千元    │一萬四│        │
│    ├────────┤        │      │元      ├─────┤千元  │        │
│    │萬機公司        │        │      │（實繳）│二萬一千元│      │        │
├──┼────────┼────┼───┼────┼─────┼───┼────┤
│十二│林定聰          │83.6.10 │二十名│四萬八千│三萬二千元│一萬六│        │
│    ├────────┤        │      │元      ├─────┤千元  │        │
│    │華容公司        │        │      │（實繳）│四萬八千元│      │        │
├──┼────────┼────┼───┼────┼─────┼───┼────┤
│十三│巨盟公司        │83.6.11 │十八名│二萬五千│一萬三千二│一萬二│一千八百│
│    ├────────┤        │      │二百元  │百元      │千元  │元（圖利│
│    │高輝營造公司    │        │      │（實繳）├─────┤      │巨盟公司│
│    │                │        │      │        │二萬七千元│      │）      │
├──┼────────┼────┼───┼────┼─────┼───┼────┤
│十四│巨城公司        │83.6.21 │十一名│一萬五千│二千八百元│一萬二│        │
│    ├────────┤        │      │四百元  ├─────┤千六百│        │
│    │邦堡實業        │        │      │（實繳）│一萬五千四│元    │        │
│    │                │        │      │        │百元      │      │        │
├──┼────────┼────┼───┼────┼─────┼───┼────┤
│十五│國登營造公司    │83.6.24 │六十名│八萬四千│七萬二千元│      │一萬二千│
│    ├────────┤        │      │元      ├─────┤      │元（圖利│
│    │同右            │        │      │        │實繳同右  │      │國登公司│
├──┼────────┼────┼───┼────┼─────┼───┼────┤
│十六│偉立公司        │83.7.5  │八名  │一萬一千│二千八百元│八千四│        │
│    ├────────┤        │      │二百元  ├─────┤百元  │        │
│    │振農水泥公司    │        │      │（實繳）│一萬一千二│      │        │
│    │                │        │      │        │百元      │      │        │
├──┼────────┼────┼───┼────┼─────┼───┼────┤
│十七│聯綱公司        │83.7.14 │二十二│三萬零八│一萬四千元│一萬六│        │
│    ├────────┤        │名    │百元    ├─────┤千八百│        │
│    │聯綱重工公司    │        │      │（實繳）│三萬零八百│元    │        │
│    │                │        │      │        │元        │      │        │
├──┼────────┼────┼───┼────┼─────┼───┼────┤
│十八│王美約          │83.7.16 │七名  │九千八百│七十元    │九千七│        │
│    ├────────┤        │      │元      ├─────┤百三十│        │
│    │正合機器廠      │        │      │（實繳）│九千八百元│元    │        │
├──┼────────┼────┼───┼────┼─────┼───┼────┤
│十九│                │83.7.28 │四十七│六萬五千│          │六萬五│        │
│    ├────────┤        │名    │八百元  ├─────┤千八百│        │
│    │泉發營造公司    │        │      │（實繳）│六萬五千八│元    │        │
│    │                │        │      │        │百元      │      │        │
├──┼────────┼────┼───┼────┼─────┼───┼────┤
│二十│郭勝緯          │83.12.5 │七名  │九千八百│一百元    │九千七│        │
│    ├────────┤        │      │元      ├─────┤百元  │        │
│    │文一工業公司    │        │      │（實繳）│九千八百元│      │        │
├──┼────────┼────┼───┼────┼─────┼───┼────┤
│二一│國隆公司        │84.1.6  │四十五│七萬二千│五萬元    │二萬二│        │
│    ├────────┤        │名    │元      ├─────┤千元  │        │
│    │中國今一製衣公司│        │      │（實繳）│七萬二千元│      │        │
├──┼────────┼────┼───┼────┼─────┼───┼────┤
│二二│劉勝文          │84.1.26 │一百零│十六萬一│三十五元  │十三萬│二萬六千│
│    ├────────┤        │一名  │千六百元├─────┤五千三│二百元  │
│    │台灣天龍公司    │        │      │（實繳十│十六萬一千│百六十│        │
│    │                │        │      │三萬五千│六百元    │五元  │        │
│    │                │        │      │四百元）│          │      │        │
├──┼────────┼────┼───┼────┼─────┼───┼────┤
│二三│金銘公司        │84.2.8  │八十名│十一萬五│八萬八千九│二萬元│六千一百│
│    ├────────┤        │      │千元    │百元      │      │元      │
│    │汎亞人力資源公司│        │      │        ├─────┤      │        │
│    │                │        │      │        │十萬八千九│      │        │
│    │                │        │      │        │百元      │      │        │
├──┼────────┼────┼───┼────┼─────┼───┼────┤
│二四│呂為仁          │84.2.13 │二十二│三萬五千│八百元    │三萬四│        │
│    ├────────┤        │名    │二百元  ├─────┤千四百│        │
│    │中國今一製衣公司│        │      │（實繳）│三萬五千二│元    │        │
│    │                │        │      │        │百元      │      │        │
├──┼────────┼────┼───┼────┼─────┼───┼────┤
│二五│祥鶴公司        │84.2.14 │二十六│五萬六千│三萬六千三│二萬元│        │
│    ├────────┤        │名    │三百元  │百元      │      │        │
│    │                │        │      │（實繳）├─────┤      │        │
│    │                │        │      │        │五萬六千三│      │        │
│    │                │        │      │        │百元      │      │        │
├──┼────────┼────┼───┼────┼─────┼───┼────┤
│二六│汎亞公司        │84.2.15 │二十名│二萬八千│二萬三千五│      │四千五百│
│    ├────────┤        │      │元      │百元      │      │元      │
│    │同右            │        │      │        ├─────┤      │        │
│    │                │        │      │        │實繳同右  │      │        │
├──┼────────┼────┼───┼────┼─────┼───┼────┤
│二七│偉銓營造公司    │84.2.16 │      │三萬八千│三萬零六百│八千元│        │
│    ├────────┤        │      │六百元  │元        │      │        │
│    │同右            │        │      │（實繳）├─────┤      │        │
│    │                │        │      │        │三萬八千六│      │        │
│    │                │        │      │        │百元      │      │        │
├──┼────────┴────┴───┴────┴─────┼───┼────┤
│總計│                                                        │五十五│五萬零六│
│    │                                                        │萬一千│百元    │
│    │                                                        │七百三│        │
│    │                                                        │十二元│        │
└──┴────────────────────────────┴───┴────┘
附表Ｂ（巨盟公司）：
┌──┬────────┬────┬───┬────┬─────┬───┬────┐
│編號│繳款人（第一聯）│體檢日期│體檢人│應收金額│第一聯金額│侵占金│圖利金額│
│    ├────────┤        │數    │        ├─────┤額    │        │
│    │繳款人（第二聯）│        │      │        │第二聯金額│      │        │
├──┼────────┼────┼───┼────┼─────┼───┼────┤
│一  │成志宏          │83.12.8 │三名  │四千二百│一百元    │四千一│一千二百│
│    ├────────┤        │      │元      ├─────┤百元  │元      │
│    │心德教養院      │        │      │（實繳）│五千四百元│      │        │
├──┼────────┼────┼───┼────┼─────┼───┼────┤
│二  │王詩明          │83.12.13│二名  │二千八百│七十元    │二千七│八百元  │
│    ├────────┤        │      │元      ├─────┤百三十│        │
│    │心德教養院      │        │      │（實繳）│三千六百元│元    │        │
├──┼────────┼────┼───┼────┼─────┼───┼────┤
│三  │廖有貴          │84.1.27 │四名  │五千六百│七十元    │五千五│一千六百│
│    ├────────┤        │      │元      ├─────┤百三十│元      │
│    │心德教養院      │        │      │（實繳）│七千二百元│元    │        │
├──┼────────┼────┼───┼────┼─────┼───┼────┤
│四  │藍文強          │83.4.26 │十名  │一萬四千│七十元    │一萬三│一千元  │
│    ├────────┤        │      │元      ├─────┤千九百│        │
│    │王冠鋁業公司    │        │      │（實繳）│一萬五千元│三十元│        │
├──┼────────┼────┼───┼────┼─────┼───┼────┤
│五  │成裕公司        │83.4.29 │十名  │一萬四千│三千元    │一萬一│一千元  │
│    ├────────┤        │      │元      ├─────┤千元  │        │
│    │王冠鋁業公司    │        │      │（實繳）│一萬五千元│      │        │
├──┼────────┼────┼───┼────┼─────┼───┼────┤
│六  │籃文英          │83.1.19 │七名  │九千八百│九十元    │九千七│二千八百│
│    ├────────┤        │      │元      ├─────┤百十元│元      │
│    │鑫滄公司        │        │      │（實繳）│一萬二千六│      │        │
│    │                │        │      │        │百元      │      │        │
├──┼────────┼────┼───┼────┼─────┼───┼────┤
│七  │李淑娟          │83.3.28 │一名  │一千四百│二百七十元│一千一│四百元  │
│    ├────────┤        │      │元      ├─────┤百三十│        │
│    │鑫滄公司        │        │      │（實繳）│一千八百元│元    │        │
├──┼────────┼────┼───┼────┼─────┼───┼────┤
│八  │謝麗金          │83.4.18 │二名  │二千八百│九十元    │二千七│八百元  │
│    ├────────┤        │      │元      ├─────┤百十元│        │
│    │鑫滄公司        │        │      │（實繳）│三千六百元│      │        │
├──┼────────┼────┼───┼────┼─────┼───┼────┤
│九  │陳立中          │83.4.27 │一名  │一千四百│九十元    │一千三│四百元  │
│    ├────────┤        │      │元      ├─────┤百十元│        │
│    │鑫滄公司        │        │      │（實繳）│一千八百元│      │        │
├──┼────────┼────┼───┼────┼─────┼───┼────┤
│十  │利茂公司        │83.7.4  │三名  │四千二百│二千八百元│      │二千四百│
│    ├────────┤        │      │元      ├─────┤      │元      │
│    │三樺田精密電路公│        │      │        │一千八百元│      │        │
│    │司              │        │      │        │（實繳）  │      │        │
├──┼────────┼────┼───┼────┼─────┼───┼────┤
│十一│張智仁          │83.1.19 │四名  │五千六百│二百五十元│五千三│一千六百│
│    ├────────┤        │      │元      ├─────┤百五十│元      │
│    │大成公司        │        │      │（實繳）│七千二百元│元    │        │
├──┼────────┼────┼───┼────┼─────┼───┼────┤
│十二│家將電機等公司  │84.2.16 │六名  │八千四百│八千四百元│      │六百元  │
│    ├────────┤        │      │元      ├─────┤      │        │
│    │同右            │        │      │（實繳）│九千元    │      │        │
├──┼────────┼────┼───┼────┼─────┼───┼────┤
│十三│汪傑民          │84.2.16 │五名  │七千元  │三百八十元│六千六│五百元  │
│    ├────────┤        │      │（實繳）├─────┤百二十│        │
│    │尚品建材公司    │        │      │        │七千五百元│元    │        │
├──┼────────┼────┼───┼────┼─────┼───┼────┤
│十四│隆昌公司        │84.3.16 │六名  │八千四百│四千二百元│四千二│六百元  │
│    ├────────┤        │      │元      ├─────┤百元  │        │
│    │富洋企業公司    │        │      │（實繳）│九千元    │      │        │
├──┼────────┼────┼───┼────┼─────┼───┼────┤
│十五│顏再明          │83.5.2  │六名  │八千四百│二千二百元│六千二│二千四百│
│    ├────────┤        │      │元      ├─────┤百元  │元      │
│    │樺嶺公司        │        │      │（實繳）│一萬零八百│      │        │
│    │                │        │      │        │元        │      │        │
├──┼────────┼────┼───┼────┼─────┼───┼────┤
│十六│劉知慧          │83.12.8 │六名  │八千四百│一百元    │八千三│二千四百│
│    ├────────┤        │      │元      ├─────┤百元  │元      │
│    │樺嶺公司        │        │      │（實繳）│一萬零八百│      │        │
│    │                │        │      │        │元        │      │        │
├──┼────────┼────┼───┼────┼─────┼───┼────┤
│十七│鄭貴林          │83.2.17 │四名  │五千六百│七十元    │五千五│四百元  │
│    ├────────┤        │      │元      ├─────┤百三十│        │
│    │鑫一公司        │        │      │（實繳）│六千元    │元    │        │
├──┼────────┼────┼───┼────┼─────┼───┼────┤
│十八│徐克明          │83.4.27 │六名  │八千四百│一百四十元│八千二│六百元  │
│    ├────────┤        │      │元      ├─────┤百六十│        │
│    │鑫一實業公司    │        │      │（實繳）│九千元    │元    │        │
├──┼────────┼────┼───┼────┼─────┼───┼────┤
│十九│劉盛明          │83.12.13│四名  │五千六百│七十元    │五千五│四百元  │
│    ├────────┤        │      │元      ├─────┤百三十│        │
│    │泉發營造公司    │        │      │（實繳）│六千元    │元    │        │
├──┼────────┼────┼───┼────┼─────┼───┼────┤
│二十│謝日花          │83.12.20│五名  │七千元  │七十元    │六千九│五百元  │
│    ├────────┤        │      │（實繳）├─────┤百三十│        │
│    │鑫一公司        │        │      │        │七千五百元│元    │        │
├──┼────────┼────┼───┼────┼─────┼───┼────┤
│二一│陳維明          │83.2.16 │十名  │一萬四千│四百八十八│一萬三│四千元  │
│    ├────────┤        │      │元      │元        │千五百│        │
│    │廣翰公司        │        │      │（實繳）├─────┤十二元│        │
│    │                │        │      │        │一萬八千元│      │        │
├──┼────────┼────┼───┼────┼─────┼───┼────┤
│二二│黃秀卿          │83.12.22│十七名│二萬三千│七十元    │二萬三│一千七百│
│    ├────────┤        │      │八百元  ├─────┤千七百│元      │
│    │巨盟公司(坤成)  │        │      │（實繳）│二萬五千五│三十元│        │
│    │                │        │      │        │百元      │      │        │
├──┼────────┼────┼───┼────┼─────┼───┼────┤
│二三│                │83.4.1  │四名  │五千六百│          │五千六│一千六百│
│    ├────────┤        │      │元      ├─────┤百元  │元      │
│    │三強公司        │        │      │（實繳）│七千二百元│      │        │
├──┼────────┼────┼───┼────┼─────┼───┼────┤
│二四│                │83.5.19 │五名  │七千元  │          │七千元│二千元  │
│    ├────────┤        │      │（實繳）├─────┤      │        │
│    │三強公司        │        │      │        │九千元    │      │        │
├──┼────────┼────┼───┼────┼─────┼───┼────┤
│二五│王南仁          │84.3.17 │十四名│一萬九千│二千八百元│一萬六│五千六百│
│    ├────────┤        │      │六百元  ├─────┤千八百│元      │
│    │大成公司        │        │      │（實繳）│二萬五千二│元    │        │
│    │                │        │      │        │百元      │      │        │
├──┼────────┼────┼───┼────┼─────┼───┼────┤
│總計│                │        │      │        │          │十七萬│三萬七千│
│    │                │        │      │        │          │五千七│三百元  │
│    │                │        │      │        │          │百十二│        │
│    │                │        │      │        │          │元    │        │
└──┴────────┴────┴───┴────┴─────┴───┴────┘
                                                                      Ｈ


司法院資訊處製作；財團法人民間司法改革基金會備份。
